臺灣高等法院臺中分院刑事判決　　　　　民國九十二年度交上更(一)字第二七七號
　　上　訴　人　臺灣台中地方法院檢察署檢察官
　　上　訴　人
　　即　被　告　乙○○
右上訴人因被告業務過失致死案件，不服臺灣臺中地方法院中華民國八十九年十一月
三十日第一審判決（民國八十九年度交訴字第一一四號，起訴案號：臺灣臺中地方法
院檢察署民國八十九年度偵字第一一七八六號），提起上訴，本院判決後經最高法院
發回更審，本院判決如左：
    主      文
原判決撤銷。
乙○○從事業務之人，因業務上之過失致人於死，處有期徒刑伍月，如易科罰金，以
佰元折算壹日。
    事      實
一、乙○○領有職業自小客車駕駛執照，為以駕駛計程車運送乘客為業務之人，於民
    國八十九年五月二十九日下午六時十九分許，駕駛車號ＯＳ─三一九號營業用自
    小客車，沿台中市○區○○路一段往公館路方向行駛，原應注意行車速度依標誌
    之規定，無標誌者在市區道路時速不得超過四十公里；又汽車行進中駕駛人應注
    意車前狀況，隨時採取必要安全措施，而依當時情形又無不能注意之情事，竟疏
    未注意車前狀況並冒然以時速五十公里之速度前行，於行經自由路一段六十四號
    之二十前，適有林陳淑媛騎腳踏車與其同向、沿自由路路肩行駛，亦疏未注意左
    轉彎時須注意左後方來車，且依當時情況並無不能注意情形，卻未注意而貿然左
    彎，致乙○○煞車不及其汽車之後視鏡勾到林陳淑媛之腳踏車前置物籃，使林陳
    淑媛翻轉衝上乙○○汽車之前擋風玻璃後摔落地面，受顱內出血經送醫後仍不治
    死亡。乙○○於肇事後，隨即報警處理，並於警員到達現場時，自首犯罪，而接
    受裁判。
二、案經臺灣臺中地方法院檢察署檢察官據報相驗自動檢舉偵查起訴。
    理      由
一、訊據被告乙○○坦承於右開時、地超速行駛與被害人林陳淑媛發生車禍，伊有過
    失致人於死之犯行，供稱：本件車禍係因被害人騎腳踏車突然左轉，被告措手不
    及來不及煞車而發生，過失責任並不全在被告等語。惟查，右開犯罪事實業據被
    告坦承在卷，並據被害人之子林逢津指述甚詳，證人即車禍發生時坐在被告車上
    之陳宗廷亦在本院前審證稱被告當時時速為五、六十公里，及被害人是突然偏過
    來，當時要按喇叭也來不及了等語，復有交通事故調查報告表、現場照片十張附
    卷可稽，另本件車禍被害人因此受傷死亡，亦經檢察官督同檢驗員相驗屬實，製
    有相驗筆錄、相驗屍體證明書、驗斷書在卷可憑。依卷附交通事故調查報告表、
    現場照片顯示，本件車禍肇事後被告所駕駛之小客車左斜向停止於內側車道上（
    車頭左前跨分向限制線上），現場留有左後輪剎車痕九、六公尺，其起點在內車
    道上距左中心線二、七公尺，而被害人林陳淑媛之腳踏車右倒在外車道上，留有
    右斜走向之刮痕○、五公尺，其起點在外車道上右距路面邊線二、三公尺，又小
    客車車前擋風玻璃撞擊破碎等情以觀，被害人林陳淑媛肇事前所駕駛之腳踏車應
    有偏左行駛現象，而被告確有疏於注意車前狀況及超速行駛，於發現被害人林陳
    淑媛偏左行駛，以致剎車不及而造成本件車禍，苟被告能注意車前狀況及不超速
    行駛，當可避免本件車禍之發生。再按行車速度依標誌之規定，無標誌者在市區
    道路時速不得超過四十公里；又駕駛人應注意車前狀況，隨時採取必要安全措施
    。道路交通安全規則第九十三條第一項第一款、第九十四條第三項定有明文。被
    告駕車自應注意上開道路交通安全規定。又依附卷之交通事故調查報告表所載，
    本件車禍時、地之天候、路況皆良好，則肇事當時，被告亦無不能注意之情事，
    竟疏未注意及此，被告之駕車失當行為，顯有過失，本件車禍經原審送台灣省台
    中市區車輛行車事故鑑定委員會鑑定結果，經該委員會依卷內資料研議結果，亦
    認被告與被害人均同為肇事責任，有該會中市鑑字八九０五九０號分析意見一份
    附於原審卷可證。本院將有關資料送請覆鑑經台灣省車輛行車事故覆議鑑定委員
    會來函同意原分析意見（即同意原鑑定之意，見本審卷第十五頁），本件雖被害
    人林陳淑媛亦與有過失，惟被告既有上述之過失行為，即難執此解免其過失責任
    ，再被害人林陳淑媛確因本件車禍死亡，已如前述，則被告過失行為與被害人林
    陳淑媛之死亡結果間，具有相當因果關係，是被告犯行堪以認定。
二、被告係職業駕駛人，業經其坦承在卷，被告在執行業務中肇事致人於死，核其所
    為，係犯刑法第二百七十六條第二項之業務過失致人於死罪。被告於肇事後向台
    中市警察局西區派出所自首，有警局筆錄及相驗案件初步調查報告表可稽，應依
    刑法第六十二條前段規定減輕其刑。原審以被告犯行明確，予以論科，固非無見
    ，惟按刑法第四十一條第一項關於法定刑為三年以下經諭知六個月以下有期徒刑
    者得予易科罰金之規定，業於九十年一月十日經公布修正為法定刑五年以下經諭
    知六個月以下有期徒刑者得予易科罰金，並於同年月十二日生效，則經比較新舊
    法之規定，自應以新法有利於被告，原審未及併予諭知易科罰金之折算標準，尚
    有未洽，公訴人依告訴人之請求以原審判決太輕為由，被告上訴意旨以其過失全
    應由其獨負，指摘原判決不當，經核雖均為無理由，惟原判決既有上開可議之處
    外，應由本院予以撤銷改判。爰審酌被告過失程度之輕重、被害人亦同為肇事原
    因應負過失責任、被告肇事後即報警處理並將被害人送醫救治，並坦承大部分犯
    行，肇事後已協助被害人家屬領得強制保險金，惟除強制保險金外，其個人尚未
    與被害人家屬成立民事和解，未獲被害人家屬諒解等一切情狀，量處如主文第二
    項所示之刑，並諭知易科罰金之折算標準示懲。
三、據上論斷，應依刑事訴訟法第三百六十九條第一項前段、第三百六十四條、第二
    百九十九條第一項前段刑法第二條第一項前段、刑法第二百七十六條第二項、第
    四十一條第一項前段、第六十二條前段、罰金罰鍰提高標準條例第一條前段、第
    二條，判決如主文。
本案經檢察官甲○○到庭執行職務。
中      華      民      國      九十三  年      三      月      十七    日
                                臺灣高等法院臺中分院刑事第八庭
                                      審判長法  官　陳　嘉　雄
                                            法　官　邱　顯　祥
                                            法　官　陳  秀  
右正本證明與原本無異。
如不服本判決應於收受送達後十日內向本院提出上訴書狀，其未敘述上訴之理由者並
得於提起上訴後十日內向本院補提理由書（均須按他造當事人之人數附繕本）。
                                            書記官  陳  信  和
中      華      民      國      九十三  年      三      月      十八    日
                                                                        Ａ
